【裁判字號】    98,上更(一),238
【裁判日期】    990826
【裁判案由】    偽證
【裁判全文】
臺灣高等法院臺中分院刑事判決     98年度上更(一)字第238號
上  訴  人
即  被  告  乙○○
選任辯護人  陳建勛律師
上列上訴人因偽證案件，不服臺灣臺中地方法院96年度訴字第17
53號中華民國97年5月23日第一審判決（起訴案號：臺灣臺中地
方法院檢察署96年度偵字第4057號），提起上訴，經本院判決後
，由最高法院第一次發回更審，本院判決如下：
    主  文
原判決撤銷。
乙○○無罪。
    理  由
一、公訴意旨略以：於民國94年4月初，臺灣臺中地檢署檢察官
    指揮法務部調查局臺中市調查站偵辦太萊晶體科技股份有限
    公司（下稱太萊公司）董事長何政鋒等人涉嫌炒作股票案，
    函請財團法人櫃檯買賣中心（下稱OTC）調閱太萊公司股票
    監視報告，何政鋒、林寶娜（太萊公司發言人兼董事長特助
    ）知悉後為避免不法情事遭司法調查，遂透過該公司顧問亦
    即立法委員丙○○國會辦公室之無薪顧問張大方居間牽線，
    於94年4月12日晚間9時許，安排何政鋒、林寶娜與立法委員
    丙○○及其特別助理乙○○等人在臺北市喜來登來來飯店會
    面，並由何政鋒、林寶娜請丙○○利用立法委員職務之便，
    出面向OTC、證券期貨管理局（下稱證期局）等單位施壓擺
    平OTC函查太萊股票炒作疑案。丙○○為圖不法所得，竟與
    乙○○、張大方基於犯意聯絡，當場表示可以幫忙處理該案
    ，並指示乙○○、張大方發函通知證期局派員前來丙○○委
    員國會辦公室說明。當日張大方另曾先行於私下向丙○○建
    議擔任太萊公司之顧問，由太萊公司以支付顧問費方式給付
    上開處理案件之報酬。翌日即94年4月13日，乙○○、張大
    方依丙○○前晚指示及授權，指示不知情之丙○○國會辦公
    室助理丁○○以立委丙○○名義傳真行文「行政院金融監督
    管理委員會」，要求證期局人員於94年4月14日到立法院丙○○委員辦公室說明太萊案，並要求立即停止所有函調行動
    ，進行干預。嗣證期局乃發函調查局、臺中市調查站等單位
    之太萊公司股票分析報告結果沒有問題，何政鋒、林寶娜遂
    依約定自4月起，以聘請丙○○為太萊公司顧問名義支付報
    酬，並於94年4月26日張大方經由乙○○事先取得立法委員
    丙○○同意，交付之丙○○身分證資料及立法委員丙○○之
    簽名章用印，與何政鋒完成簽訂立委丙○○擔任太萊公司顧
    問合約，並由太萊公司陸續給付報酬，而以此種方式掩飾丙○○、乙○○、張大方等人之貪污犯行。乙○○於94年8月
    29  日在臺灣臺中地方法院檢察署檢察官偵查丙○○涉嫌貪
    污治罪條例時，經以證人身分具結後證稱：「（問：跟太萊
    公司的合約何人簽約？）張大方在94年4月25日拿合約書到
    丙○○委員辦公室，時間大約中午過後，是吃完飯後，當時
    辦公室都有人，張大方跟鍾明純一起拿合約書過來，現場還
    有施焜松主任及秘書丁○○，當時丙○○不在。」、「（問
    ：丙○○不在，如何用印？）我當天蓋印章時，還有跟丙○○通過電話要蓋他的印章，印章放在丙○○辦公室抽屜內，
    我就去拿，我是經過丙○○同意才拿印章，否則要如何蓋章
    ，現場他們都在。」、「（問：你們跟張大方等人要請證期
    局去說明及擺平時，丙○○都知道？）他都知道，因為他有
    在喜來登現場，當時還有我、丙○○及一名女子、何政鋒、
    林寶鳳都在，事後發文傳真是我隔天經委員交代羅小姐傳真
    ，不然不容易傳真，除非有跟委員說清楚，否則羅小姐不可
    能幫我傳真這種東西。」（見臺灣臺中地方法院檢察署94年
    偵字第12643號卷第103頁）；於94年9月5日，亦以證人身分
    具結後證稱：「（問：傳真給證期局的傳真函，有無經過丙○○的授權及指示？）他有授權及指示，我以前有說過。」
    、「（問：有關與太萊公司簽定顧問約的身分證影本及立委
    章，你是否經過授權才拿的？）這都有跟立委丙○○報告過
    。」等語（參同前卷第112頁）。然該案繫屬於臺灣臺中地
    方法院95年度訴字第414號，在95年12月13日下午2時30分臺
    灣臺中地方法院第五法庭審理時，乙○○亦以證人身分到庭
    ，其明知具結作證之證人，依法有據實陳述之義務，不得為
    匿飾增刪之虛偽陳述，竟基於偽證之犯意，經具結後虛偽證
    稱「（辯護人問：就當天發函給OTC這個事情，張委員有具
    體指示你們要發文嗎？）沒有」；「（辯護人問：你剛才所
    說你跟證期局見面以及打電話給王組長這個事情張委員知道
    嗎？）不知道。」；「（辯護人問：你講的蓋章、用印過程
    如何？）張大方在25日左右的一天中午，他拿太萊公司合約
    來辦公室，跟鍾明純一起來的，我拿委員的印章出來蓋的。
    」；「（辯護人問：你蓋章的時候，委員知道嗎？）委員在
    國外，他不知道。」「（檢察官問：你們發函給證期局有經
    過委員的授權？）委員沒有說授權發函，只是叫我們去瞭解
    。」；「（檢察官問：提示94偵字第1264 3卷103頁第5行起
    ，…是否有經過張委員的同意才用印？）沒有經過張委員的
    同意。」就關係被告丙○○是否圖利之重要事項，為虛偽不
    實之證言，足以使司法裁判陷於錯誤之虞。因認被告乙○○
    涉犯刑法第168條之偽證罪嫌。
二、檢察官之舉證：
    公訴意旨認被告乙○○於臺灣臺中地方法院95年度訴字第41
    4號，在95年12月13日下午2時30分臺灣臺中地方法院第五法
    庭審理時，以證人身分所為之前述供證，係對於丙○○有無
    圖利犯行案情有重要關係之事項，而為虛偽陳述，無非係以
    被告於調查站、檢察官訊問時多次供稱獲得丙○○之授權，
    丙○○亦知情，核與張大方於調查站、檢察官訊問時所述之
    情節相符，復有94年4月25日14時48分許乙○○與張大方之
    通訊監察錄音及譯文及太萊公司與立法委員丙○○於94年4
    月25日簽訂之顧問合約書影本等為其主要論據。
三、被告之辯解：
    訊據被告對於其在臺灣臺中地方法院95年度訴字第414號丙○○等人貪污等案件（下稱另案）偵查、審理中，確有前揭
    具結後之證述內容不爭執，惟否認有偽證犯行，辯稱：伊在
    另案審理中所為之證言並無不實，何政鋒、林寶娜與委員（
    按指丙○○）、張大方及被告等人，於94年4月12日晚間9時
    許在喜來登飯店見面，因為委員隔天就要出國（參原審卷第
    58  、59頁），委員沒有具體指示調資料或找人來辦公室，
    是委員自己說他要了解一下，然後他講完就離開了。發函傳
    真及與證期局人員見面，這些都不是丙○○具體指示的，因
    為張大方是丙○○委員的顧問，他有名片，94年4月13日他
    在辦公室說這個案子很急，他要發文，所以他來口述，丁○○打字，然後傳真出去，第二天的函也是一樣的情形。顧問
    契約當天用印及顧問契約的事，委員當時是都不知道，之前
    也不知道。至於領顧問費的事情，那是委員回國之後又過了
    兩、三個月後的事情，那時張委員有帶張大方、何政鋒去台
    塑後的事情等語（見本院卷第111頁反面至112頁）。
四、證據能力之說明：
  (一)按被告以外之人於審判外向法官所為之陳述，得為證據，刑
    事訴訟法第159條之1第1項定有明文，又該條之立法理由說
    明：被告以外之人（含共犯）於法官面前所為之陳述（含書
    面及言詞），因其陳述係在法官面前為之，故不問係其他刑
    事案件之準備程序、審判期日或民事事件或其他訴訟程序之
    陳述，均係在任意陳述之信用性已受確定保障之情況下所為
    ，因此該等陳述應得作為證據。本件引用證人林寶娜、何政
    鋒於另案審理中向法官所為之證述，依前開說明，自有證據
    能力。
  (二)次按被告以外之人於偵查中向檢察官所為之陳述，除顯有不
    可信之情況者外，得為證據，刑事訴訟法第159條之1第2項
    定有明文。本件引用張大方於檢察官訊問時所為之供述，核
    與被告乙○○所述暨通聯譯文大致相符，被告及其辯護人雖
    陳稱張大方所述不實在云云（見本院卷第107頁反面），亦
    僅爭執其證明力，並未釋明上開供述有顯不可信之情況，故
    應認張大方於偵查中之供述有證據能力。
  (三)本件引用94年4月25日14時30分、14時48分張大方與被告乙○○之通訊監察譯文，係據監聽錄音為紀錄，相關通訊監聽
    錄音檔，係檢察官依當時有效之通訊保障及監察法第5條第1
    項第1款規定，以職權核發通訊監察書，交付法務部調查局
    臺中市調查站執行監聽及錄音，並由該站調查員譯為文字，
    有該站98年2月3日中法字第09860002850號，及99年5月17日
    中廉字第09960018750號函檢送通訊監察譯文製作人對照表
    暨通訊監察書影像本在卷可稽（98年度上更一字第7號影印
    卷一第188至192頁，影印卷五第99至129頁）。原審復依被
    告辯護人聲請就94年4月25日14時30分部分予以勘驗，經原
    審於96年12月11日勘驗程序及審理時二次勘驗錄音結果，除
    部分人別記載錯誤外，核與監聽譯文內容相符屬實（見原審
    卷第65至71、88至90、131反至132），有筆錄在卷可稽，筆
    錄上並記載勘驗之時間、處所、機關，並由制作筆錄之書記
    官與行勘驗之法官暨在場之人員在筆錄內簽名，符合法定程
    式。上開通訊監察譯文查無何不可信之情況，並經本院於審
    理時提示辯論，自有證據能力。
五、本院之判斷：
  (一)按刑法第168條偽證罪之規定，證人依法作證時，必須於供
    前或供後具結，對於案情有重要關係之事項，為虛偽之陳述
    ，始負偽證刑責。此所謂於案情有重要關係之事項，係指該
    事項之有無、真偽，足以影響於裁判之結果者而言，蓋證人
    就此事項為虛偽之陳述，有使裁判陷於錯誤之危險，故論以
    偽證罪而科以刑罰；如該事項不足以影響裁判之結果，即非
    於案情有重要關係，縱係故意為虛偽之陳述，亦與偽證罪之
    構成要件不符。苟其事項之有無，與裁判之結果無關，僅因
    其陳述之虛偽，即對之科刑未免失之過酷，是以上開法條加
    此特別構成要件，以限定虛偽陳述之範圍，與其他立法例對
    於證人虛偽陳述之結果不設何等區別者，其立法精神自有不
    同。又所謂「虛偽之陳述」，必須以明知不實之事項，而故
    為虛偽之陳述為要件。如證人因時隔較久，記憶不清，致先
    後陳述有所出入，或不能為明確之陳述，或其為不實之陳述
    後發見錯誤，即時予以更正陳述者，因其無虛偽陳述之故意
    ，均不足成立本罪。是虛偽之陳述，係指與案件之真正事實
    相悖，而足以陷偵查或審判於錯誤之危險者而言。
  (二)本件被告係於94年4月13日，以立法委員丙○○國會研究室
    名義，傳真予行政院金融監督管理委員會（下稱金管會），
    而非「OTC」（即財團法人中華民國證券櫃檯買賣中心，下
    稱櫃檯買賣中心），有卷附傳真影本可稽（見94年度偵字第
    12399號影印卷第15頁）。此外，並無任何傳真予櫃檯買賣
    中心情事存在。被告於本院審理時陳明，伊在另案審理中作
    證時，以為金管會就是OTC，不知道金管會與OTC是不同的兩
    個機關，律師詢以就當天發函OTC這個事情，張委員有具體
    指示你們要發嗎？伊回答沒有，所說OTC就是指金管會（見
    本院卷第112頁正、反面）。是被告於另案以證人身分作證
    ，丙○○之選任辯護人宋永祥律師詢以「就當天發函『OTC
    』這個事情，張委員（按係指丙○○）有具體指示你們要發
    嗎？」，被告答以「沒有」（見95年度訴字第414影印卷四
    第109頁），宋永祥律師所稱「OTC」，應係指金管會而口誤
    為櫃檯買賣中心，依被告於本院之說明，可知其亦係針對被
    告於94年4月13日發函予金管會，是否經丙○○具體指示所
    為之供證，先此說明。
  (三)檢察官認被告於另案審理中供證不實，提出被告於檢察官訊
    問時證述：伊傳真予金管會，係丙○○與何政峰於94年4月1
    2日在喜來登飯店見面之次日即同年月13日，經丙○○交代
    其秘書丁○○傳真，不然不容易傳真，除非有跟丙○○說清
    楚，否則丁○○不可能幫伊傳真等語為憑（見94年度偵字第
    12643號影印卷第102頁）。惟查，證人丙○○於本院審理中
    具結證述：「（問：94年4月12日晚上在喜來登飯店，你跟
    太萊公司的何政鋒、林寶娜見面當場，或者見面之後，你有
    無曾經以任何方式聯絡丁○○或者你立委辦公室的職員要發
    文給證期局或金管會？）沒有。」「（問：你有要求丁○○
    或者其他職員聽從張大方的口述或只是去辦理太萊公司的案
    件嗎？）沒有，此部分我說明一下，4月12日晚上我搭飛機
    回國，我的司機跟我說，乙○○說民眾有很嚴重的事情要陳
    情，何政鋒他們跟我陳情的東西，我真的看不懂，因為我是
    學工程的，我不是學財務的，對於他們陳情的東西，我不是
    很了解，我有說我先了解一下以後再說，我就離開了，第二
    天一大早，我就從新竹直接到桃園機場，丁○○在九點上班
    ，我們八點左右的飛機，起飛前還召開記者會，因為我那時
    責任很重，我沒有心去想他們陳情的事情，我並不是很理解
    ，所以沒有交代丁○○要做什麼事情，我們辦公室的行政程
    序是：有事情我交代主任秘書施焜松，不會直接交代丁○○
    ，因為發文的事情都是主任秘書在做，不會有交代丁○○，
    或者交代主任秘書以外的人，這在程序上不合邏輯。」「《
    提示94年度偵字第12399號卷二第15頁、18頁之立法委員丙○○國會研究室傳真（94.4.13、94.4.14）》這兩個函是發
    給行政院金融監督管理委員會的函，你有無看過這兩個函？
    ）第15頁94.4.13的傳真是我到台中地檢署的時候，我自願
    接受偵訊，調查的人拿給我看，我嚇一跳，我從來沒有看過
    ．．．13日我人在國外，施焜松沒有跟我報告，我人在國外
    ，他沒有傳真給我裁決。這件傳真，是蓋收文圓戳，非立法
    院製作發給委員的立法委員長條章。第18頁94.4.14的傳真
    我從來沒有看過，我沒有印象，也是蓋收文圓戳，14日那天
    我還是在北京。」「問：你在出國前，或者在大陸的期間，
    是否曾經指示你的立委辦公室的人員來發這兩份傳真？）沒
    有，我是事後到地檢署才知道」等語（見本院卷第103至104
    頁反面）。證人丁○○於本院審理中具結證述：「（《提示
    94年度偵字第12399號卷二第15頁、18頁之立法委員丙○○
    國會研究室傳真（94.4.13、9 4.4.14）》這兩份內容是你
    打的嗎？）應該是，我有點忘了。」「（問：內容是誰擬的
    ？是張大方。」「（問：要發文給金管會是誰的意思？）張
    大方的意思。」「（問：你在發這個文的時候，丙○○或者
    施焜松有跟你指示要如何擬稿或要發文給哪個機關？）張委
    員沒有，但施焜松知道。」「（問：施焜松知道是因為他事
    先知道還是你跟他說的？）我是發文前有跟施焜松說要發這
    個文，他沒有表示意見。」「（問：94年4月12日晚上，你
    有無接到丙○○打電話給你，或是用任何方式跟你說，要你
    發文聯絡金管會的人到委員辦公室來？）我不記得了，有一
    陣子了」等語（見本院卷第105頁反面至106頁反面）。可知
    丙○○並無指示祕書丁○○依被告指示傳真予金管會之事實
    ，傳真發函內容係由張大方擬具，發文予給金管會乃張大方
    個人意思。
  (四)被告於另案審理中雖證述丙○○未授權或具體指示傳真金管
    會，及丙○○不知被告與證期局人員見面，亦不知被告以電
    話聯絡證期局王組長等情，然已同時證述丙○○有交代其與
    張大方瞭解、處理櫃檯買賣中心調查太萊公司人員炒作股票
    之事（見95年度訴字第414號影印卷四第105至126頁）。又
    被告於94年4月13日、14日，二度以立法委員丙○○國會研
    究室名義，傳真予金管會，傳真內容包括要求金管會通知證
    期局派員備齊調查資料、起訖進度到場說明，及若查無具體
    事證，請停止所有函調行動等語，有卷附傳真影本二紙可按
    （見94年度偵字第12399號影印卷第15、18頁）。參以證人
    即另案被告林寶娜於該案審理時證述：當天（按指94年4月
    12日在喜來登飯店）見到張委員後．．．我們董事長（按指
    何政鋒）有拿出函查的文，請教張委員，這個可能是公司主
    管離職不滿，請張委員可否去查看一下，或是什麼樣的情形
    ．．．我看他很匆忙要離開並沒有答覆什麼，我看到他把函
    拿在手上，想說他還要再深入瞭解一下，我看他好像趕著要
    離開，張大方好像沒有把很多我們的內容跟他說清楚等語（
    見95年度訴字第414號影印卷三第228頁）；證人即另案被告
    何政鋒於該案審理時證述：「（問：張大方引薦丙○○委員
    跟你在喜來登見面目的是要談擺平OTC的事情？）答：不能
    這樣講，確實是OTC調查的事，我有提一張書面調查的文給
    委員看，委員說這個事情還要再研究」等語（（見95年度訴
    字第414號影印卷三第200頁），亦均未提及丙○○授權或具
    體指示被告或張大方傳真金管會、與證期局人員見面、聯絡
    證期局王組長之情節。此外，本院調閱另案卷宗，遍閱該案
    卷證結果，該另案實施通訊監察歷時數月，查無張大方或乙○○向丙○○請求指示處理本案之資訊，亦無被告丙○○指
    示張大方或乙○○之片語隻字。是丙○○既已指示被告與張
    大方瞭解、處理櫃檯買賣中心調查太萊公司人員炒作股票之
    事，被告與張大方依此概括授權及指示，在丙○○頻繁出國
    忙於訪視（見原審卷第58、59頁丙○○入出國日期證明書）
    ，無瑕諸事交代之際，自行擬具函文傳真予金管會，續而與
    證期局人員見面並進而電話聯絡證期局王組長，無非係由被
    告與張大方自行決定之具體處理作為。換言之，被告於另案
    所證丙○○未具體指示發函金管會，及丙○○不知被告與證
    期局人員見面，亦不知被告以電話聯絡證期局王組長等情，
    乃僅針對傳真之具體對象、內容，以及處理事情之具體作法
    而已，而未及於丙○○有無概括授權及指示，則被告上述針
    對提問所為證述，尚難認有虛偽供證之故意。
  (五)檢察官認被告於另案審理中，丙○○辯護人宋永祥律師詢以
    「你講的蓋章、用印之過程如何？」被告答以「張大方在（
    94年4月）25日左右的一天中午，他拿太萊公司合約（按指
    顧問合約書）來辦公室，跟鍾明純一起來的，我拿委員的印
    章出來蓋的。」；詢以「你蓋章的時候，委員（按指丙○○
    ）知道嗎？被告答以「委員在國外，他不知道。」就檢察官
    詢以「是否有經過張委員的同意才用印？」被告答以「沒有
    經過張委員的同意」，就被告所為其在系爭顧問合約書上蓋
    用丙○○簽名章，丙○○不知情之證言，為虛偽證言，係以
    被告於另案偵查中供稱丙○○亦知情，核與張大方所述之情
    節相符，復有94年4月25日14時48分許乙○○與張大方之通
    訊監察錄音譯文及顧問合約書影本等為其主要論據。惟查：
  1.被告於另案檢察官訊問時證述：「（問：跟太萊公司的合約
    何人簽約？）張大方在94年4月25日拿合約書到丙○○委員
    辦公室，時間大約中午過後，是吃完飯後，當時辦公室都有
    人，張大方跟鍾明純一起拿合約書過來，現場還有施焜松主
    任及秘書丁○○，當時丙○○不在。」、「（問：丙○○不
    在，如何用印？）我當天蓋印章時，還有跟丙○○通過電話
    要蓋他的印章，印章放在丙○○辦公室抽屜內，我就去拿，
    我是經過丙○○同意才拿印章，否則要如何蓋章，現場他們
    都在。」（見94年度偵字第12643號影印卷第101、10  2 頁
    ）「（問：有關與太萊公司簽定顧問約的身分證影本及立委
    章，你是否經過授權才拿的？）這都有跟立委丙○○報告過
    。」（見同上卷第112頁）；另案被告張大方於另案檢察官
    訊問時供述：「（問：立委丙○○與太萊公司所定顧問約，
    是你偽造的或經過他授權？）我是經過他的授權，我有跟他
    報告過，而立委的章是特助乙○○向立委的辦公室主任施焜
    松拿的，拿了印章之後，蓋好交給我，我會知道是因為當時
    我在立委辦公室裡面，我將要用印的契約拿去的。」（見94
    年度偵字第13352號(一)影印卷第184頁）。綜核被告及張大方
    上開偵訊中所述，系爭顧問合約上加蓋立法委員丙○○簽名
    章之過程，係被告在丙○○立委辦公室拿印加蓋，當時丙○○不在場，此與被告於另案審理中供證情節，並無不符。
  2.又證人丙○○於本院上訴審審理中證述：在（94年）4月26
    日出境去雅加達之前，乙○○沒有告訴我要跟太萊公司簽顧
    問契約，需要用到我的簽名章、身分證影本，契約我都是用
    簽名，鈞院調查站乙卷460至462頁卷契約書、簽名條章、身
    分證影本，所蓋的簽名章，不是我親自蓋的，我根本不知道
    這件事情等語（見本院上訴字第1686號卷第99、100頁）。
    證人丁○○於本院上訴審審理中證述：我在丙○○辦公室內
    有看過丙○○簽名條章、身分證影本，簽名章放置列表機桌
    子的抽屜，沒有上鎖，那個桌子沒有人坐，只要是辦公室助
    理都可以使用，當時只有施焜松跟我是助理，身分證影本放
    置在櫥櫃的文件夾裡面，文件夾上面只有寫委員資料，櫥櫃
    沒有上鎖，沒人看管，只要經過委員同意都可以使用，94年
    4 月25日乙○○有問我丙○○身分證影本放哪裡，但沒有向
    我要該身分證影本，簽名條章部分他沒有向我詢問或索取，
    沒有親眼看過乙○○從放置簽名條章的抽屜取出簽名條章來
    使用，顧問契約書上面丙○○的簽名條章不是我蓋的，卷附
    顧問契約書丙○○身分證影本不是我提供，沒有看過顧問契
    約書，我中午外出時，立委辦公室有人就不會上鎖，沒有會
    上鎖等語（見本院上訴字第1686號卷第101頁）。證人施焜
    松於本院上訴審審理中證述：我94年2月1日開始任職丙○○
    辦公室主任，我不知道辦公室裡面，有丙○○的身分證影本
    。丁○○在94年6月之後給我看過，因為張委員的私人物品
    ，是丁○○在保管，後來我才知道委員的身分證影本是放在
    丁○○那邊。我任職期間，從來沒有保管過，也沒有使用過
    ，見過張大方，但不知道助理是誰。見過鈞院提示之顧問證
    書後面所使用丙○○的簽名條章，該簽名條章放在辦公室內
    壹張沒有人做的桌子的抽屜，那個條章是用在發送一般的公
    文時候蓋，任職期間有看過乙○○去丙○○辦公室聊天，平
    均一週去二、三次。丙○○沒有告訴我，要將身分證影本及
    簽名條章交給乙○○使用，乙○○未曾向我索取丙○○的身
    分影本、簽名條章使用，乙○○應該有可能自行取用，我沒
    有聽過乙○○提過簽名條章的事情，鈞院提示之顧問證書我
    沒有看過等語（見本院上訴字第1686號卷第72至74頁）。依
    證人丙○○、丁○○、施焜松上開證述，可知當時立法委員
    丙○○簽名章，放置在立委辦公室之桌子抽屜內，沒有上鎖
    ，被告在系爭顧問合約書上蓋用丙○○簽名章，丙○○簽名
    章並非經由丁○○或施焜松交付予被告使用。
  3.再者，依卷附太萊公司與立委丙○○94年4月25日簽訂之顧
    問合約書，第五條關於報酬費用條款記載「本契約之報酬及
    作業費用，甲方（即太萊公司）同意每月固定支付新台幣壹
    拾萬元整（未稅）予乙方（即立法委員丙○○），並一次開
    立每月五日前到期支票壹拾貳個月共計壹拾貳張，總計新台
    幣壹佰貳拾萬元正（未稅）」等字樣（見94年度偵字第1239
    9號影印卷二第36頁）。是系爭顧問合約書上，約定太萊公
    司支付予丙○○之報酬費用為每月新臺幣（下同）10萬元，
    而觀之94年4月25日14:30張大方致電乙○○之通訊監察譯文
    （見原審卷第70至71、89頁），其內容為：
    「范：喂。
      張：hello。那個，……，阿財那邊喔，錢有匯過去了。
      范：收到，我現正把它換成美金。
      張：另外就是那個顧問約喔，顧問約要簽的話是從四月一號
          開始起算，那要他要他資料。那到時候是要他簽字，還
          是要蓋章就好了？
      范：都可以啊!這無所謂啊!
      張：那明天（4/26，按指丙○○陪同連戰出國）走嗎!那這
          個合約就要重新打？
      范：弄完什麼時候開始打都沒關係，什麼時候給他簽都可以
          啊。他回來，馬上就要跟你碰面，且我們還要一起去…
          …。
      張：然後呢!。
      范：所以隨時都可以，都由你作主啊。
      張：這樣喔…ok。啊，問題是第一個月在你那邊耶，怎麼辦
          ？（笑）
      范：靠，那怎麼辦，就不要了啊，隨便啊。
      張：我現在是替他爭取到10萬，剛剛在那邊跟他商量啊。
      范：你只給他6萬，剩下是你的事啊。
      張：問題是…我現在打顧問約，上面會打金額啊。怎麼辦？
      范：呃…那就不要打顧問約吧。
      張：不打顧問約，那要打什麼約？
      范：你跟他打顧問約啊…委員對你啊，你一個人…也可以匯
          到裡面啊。
      張：不是啊，就是公司要的啊。公司就是要他的名字啊。
      范：那那那…我拿他印章蓋一蓋就好了吧。
      張：這樣嗎？
      范：對啦。
      張：那你明天，再帶去蓋（指合約），因為我合約要重做啦
          。
      范：當然哪，等他出去再蓋啊。
      張：喔…（笑）。反正回來有辦法拿錢就好了。
      范：對啦!對啦!對啦!。（兩人道別。）」
    該通訊內容顯示，被告乙○○自行與張大方決定僅給付丙○○太萊公司顧問費每月6萬元，其餘4萬元則由張大方中飽私
    囊，且顧問合約因太萊公司堅持必須以丙○○名義為之，而
    其上將記載顧問費用每月10萬元，為免丙○○發現其間差距
    ，張大方乃決定待丙○○於94年4月26日出國後再拿給乙○○蓋丙○○之印章。
  4.再觀之94年4月25日14:48乙○○致電張大方之通訊監察譯文
    （見94年度偵字第12643號影印卷第93至95頁），其內容為
    ：
    「范：喂？
      張：嗯，他剛剛有沒有打電話給你？
      范：有啊，我跟你講，我已經跟委員講了，因為他人出去，
          我向他說那印章找誰蓋？他就給我了。你就到那邊，自
          己拿著蓋。（笑）
      張：當然你蓋啊，他媽的…我打字啊，現在是這樣…。
      范：要不然這樣，我先蓋好你再自己拿去打。（笑）
      張：不行，這要先打好…打了個半天，今天專呈送上來就不
          行（指另一個版本），靠！
      范：為何不行？
      張：本來我是要幫他，…就是…透過中間嘛（指要太萊公司
          將顧問合約書寫成與盈成公司間簽訂），結果他們（指
          太萊）那邊就不行啊，公司不行啊，現在就是要用他的
          …那他（指丙○○）的身分證呢？
      范：我今天會給你，晚一點會給你。
      張：不要太晚了，我現在打一打，我要叫那個…誰送…會計
          上（指鍾明純）來給我啊。
      范：胖子啊？
      張：對啊。
      范：好好…，你先等一下，我馬上打電話去問。
      張：你現在馬上打一下好不好？
      范：要他的什麼東西？
      張：就身分證字號就可以了。
      范：身分證字號（丙○○）就好了？出生年月日什麼的都不
          用？
      張：不用。
      范：他有沒有給他開發票的啊？
      張：沒有喔，誰？
      范：有沒有開所得稅的？
      張：有沒有怎麼樣的？
      范：有沒有所得稅的？
      張：有所得稅啊。
      范：啊!有啊!那沒辦法啦…他媽的，差那麼多怎麼辦？。
      張：差什麼那麼多？不是你啊，是他，…沒差啊。
      范：沒有啊，問題是所得稅你給他扣10萬耶…。
      張：啊？喔…你說那個喔。
      范：對啊。
      張：ㄟ…所得稅到時候再補他一點就好了嘛。現金補他（張
          昌財），不行喔？還會開所得稅喔（指太萊公司開立扣
          繳憑單予丙○○）？
      范：對呀。
      張：那怎麼辦？
      范：跟他（指何政峰）說，有沒有辦法先開你的嗎？
      張：（笑）
      范：不是，簽你的嘛，簽你的顧問就好了嘛。你就跟他講，
          你懂不懂？
      張：我現在就是要簽我的顧問，他（指太萊公司）就說是要
          他（丙○○）的名字啊。要不然就是到時候所得稅不要
          開他（指丙○○）啦，喔？
      范：嗯嗯…你要…這個，我相信你這比較好講，你懂不懂。
          你跟他說委員這邊的所得稅不能太高，一定要分開。
      張：嗯，對。
      范：對，你去問他這樣子可不可以。
      張：喔，好。
      范：這樣講我意思你了解嗎，因為第一點所得稅的部份，第
          二點他家的四萬你要拿走啊。
      張：對啊，我在想說那個…因為那個部份…。
      范：對啊，這你一定要拿的啊，我知道啊。
      張：沒有啦，所以貢獻你10萬不是？
      范：呵呵（笑）
      張：所以呀，我才…。
      范：幫是我想辦法是不是？（笑），就是貢獻我10萬，我才
          想辦法，要不然我理你啊!（笑）。馬上讓你出包。（
          開玩笑）。
      張：我都已經先支付了（指透支）真是累喔！，你捨得讓我
          出包。（指獲分到4萬元）
      范：我怎麼捨得你出包啦!愛你都來不及。
      張：你向他（委員）問一下身分字號，我現在弄一弄，我跟
          公司講一下好了。
      范：你跟公司講一下，最高最高不得超過多少。
      張：對。
      范：匯款要先拿給你，不能直接先匯到他（丙○○）的戶頭
          。你懂不懂?
      張：了解。
      范：所以這個你要check清楚喔!再不然說6萬報他（指張昌
          財），4萬報你。
      張：這樣子。
      范：對!
      張：好，這我來問他。
      范：針對這點，你跟他說報超過要繳很多稅。你他媽的，你
          給他（丙○○）120萬元來說，他媽的，要繳50幾%的稅
          ，對不對，有那個反而不好。
      張：對!對!
      范：委員之前以為不用報稅的，結果現在要報稅。你現在去
          溝通，我馬上去問那個?
      張：身分證字號。
      范：好!bye!」
    益足認另案被告丙○○係在被告乙○○與張大方聯手矇騙下
    （其二人一方面避免讓丙○○得悉顧問合約內容，另一方面
    要求太萊公司於開立扣繳憑單時，將顧問費支付分別開立為
    丙○○每月僅獲6萬元，另4萬元則以張大方之助理鍾明純名
    義開立），以為擔任太萊公司顧問，每月僅獲顧問費6萬元
    。
   5.由上，可知系爭顧問合約書，係被告與張大方特意利用丙○○出國後，而加蓋丙○○簽名章，則被告於另案審理中
     所為其在系爭顧問合約書上蓋用丙○○簽名章當時，丙○○在國外不知情之證言，亦難認有虛偽供證之故意。
  (六)末查，另案被告丙○○被訴貪污案件，經本院調查審理結果
    ，認定該案件係張大方透過穿梭雙方（太萊公司與立法委員
    丙○○）之方式，一方面向太萊公司之何政鋒、林寶娜訛稱
    可請託丙○○，施壓擺平OTC對太萊公司炒股疑案之調查，
    而索取150萬元之關說費用；另一方面則安排丙○○擔任太
    萊公司顧問之方式，一則減輕太萊公司一次付清上開關說費
    用之負擔，再則解除丙○○之疑慮，實際上卻先自行收取太
    萊公司交付之40萬元現金，再按月獲取4萬元之仲介利益。
    故認丙○○主觀上不知張大方向太萊公司索取關說費用，以
    本院98年度上更(一)字第7號判決丙○○無罪在案，有該判決
    書在卷可稽。被告就發函予金管會、與證期局人員見面、打
    電話給王組長及在系爭顧問合約書上蓋用丙○○簽名章等情
    ，於另案審理中雖證述丙○○授權或未具體指示及丙○○不
    知情，惟另案被告丙○○所涉貪污之罪嫌，既因丙○○主觀
    上不知張大方向太萊公司索取關說費用，而獲無罪之諭知，
    業如前述，則本案被告前開證述之事項，不論有無或真偽，
    均不足以影響丙○○案件判決之結果，即難認被告之前開證
    詞，係對於案情有重要關係之事項。此外，復無其他積極證
    據足以證明被告有何偽證之犯行，被告偽證犯行，尚屬不能
    證明。
五、原審法院未予詳查，遽依刑法第168條偽證罪，予以論罪科
    刑，自有違誤之處。被告上訴指摘原判決不當，為有理由，
    應由本院將原判決撤銷改判，而為被告無罪之諭知。
據上論斷，應依刑事訴訟法第369條第1項前段、第364條、第301
條第1項，判決如主文。
本案經檢察官甲○○到庭執行職務。
中    華    民    國    99    年    8     月    26    日
             刑事第十一庭 審判長法  官  郭  同  奇
                                法  官  洪  曉  能
                                法  官  許  冰  芬
上列正本證明與原本無異。
檢察官得上訴。
被告不得上訴。
如不服本判決應於收受送達後十日內向本院提出上訴書狀，其未
敘述上訴之理由者並得於提起上訴後十日內向本院補提理由書（
均須按他造當事人之人數附繕本）「切勿逕送上級法院」。
                                書記官  蔡  嘉  萍
中    華    民    國    99    年    8     月    26    日

司法院資訊處製作；財團法人民間司法改革基金會備份。
